臺灣臺南地方法院交通事件裁定　　　　 95年度交聲字第956號
移送機關　　交通部公路總局嘉義區監理所臺南監理站
受處分人
即異議人　　甲○○
上列受處分人因違反道路交通管理處罰條例案件，對於交通部公
路總局嘉義區監理所臺南監理站95年4月21日所為之裁決處分（
處分案號：嘉監南字第裁74-ZD0000000號）聲明異議，本院裁定
如下：
    主  文
原處分撤銷。
甲○○不罰。
    理  由
一、原處分意旨略以：受處分人即異議人甲○○於民國90年5月6
    日上午8點43分左右，駕駛車牌號碼C7-5632號自用小客貨車
    ，行經最高速限時速100公里之國道1號高速公路北向276公
    里處時，經執勤之內政部警政署國道公路警察局第四警察隊
    警員以科學儀器測得其行車速度為時速113公里，而為該執
    勤警員以該小客貨車駕駛人有駕車行駛高速公路而超速之違
    規行為，乃依法對於該小客貨車之所有人乙○○逕行舉發。
    後來該小客貨車所有人乙○○乃以切結書向原處分機關即交
    通部公路總局嘉義區監理所臺南監理站，聲明本件違規行為
    發生當時之該車實際駕駛人係異議人，原處分機關乃逕以上
    開違規事實明確，依照道路交通管理處罰條例第33條之規定
    ，裁處異議人罰鍰新臺幣6千元等語。
二、聲明異議意旨則略以：受處分人即異議人甲○○不曾向前述
    小客貨車之所有人乙○○租用該小客貨車，且其亦未使用過
    該小客貨車。而異議人先前因向他人租用車輛，所以曾將普
    通小型車駕駛執照影本交予出租人，因此該車所有人乙○○
    或許因此取得異議人之駕駛執照影本，而據以向原處分機關
    即交通部公路總局嘉義區監理所臺南監理站聲明異議人為實
    際駕駛人，但原處分機關實不能僅因該小客貨車所有人以切
    結書聲明違規當時實際駕駛人係異議人，並提出異議人之駕
    駛執照影本，即未加查證而逕對異議人加以處罰。從而，本
    件原處分應非適當，故異議人不服原裁處，乃提起本件異議
    。
三、原處分意旨認本件車牌號碼C7-5632號自用小客貨車於上開
    時間，經人駕駛而在行經最高速限時速100公里之國道1號高
    速公路北向276公里處時，該駕駛人之行車速度為時速113公
    里而有超速之違規行為，且本件違規行為發生當時之實際駕
    駛人應係受處分人即異議人甲○○等事實，無非係以內政部
    警政署國道公路警察局公警局交字第ZD0000000號舉發違反
    道路交通管理事件通知單、上開小客貨車所有人向原處分機
    關即交通部公路總局嘉義區監理所臺南監理站聲明該車實際
    駕駛人係異議人之切結書及異議人之普通小型車駕駛執照影
    本等資料資為佐證。然異議人則堅詞否認有前述交通違規行
    為，並辯稱：其不曾向前述小客貨車之所有人租用該小客貨
    車，其亦未曾使用該小客貨車等語。
四、經查：
    （一）按送達，不能依前二條規定（註：行政程序法第72條
          之普通送達、第73條之補充送達及留置送達）為之者
          ，得將文書寄存送達地之地方自治或警察機關，並作
          送達通知書兩份，一份黏貼於應受送達人住居所、事
          務所、營業所或其就業處所門首，另一份交由鄰居轉
          交或置於該送達處所信箱或其他適當位置，以為送達
          ；前項情形，由郵政機關為送達者，得將文書寄存於
          送達地之郵政機關，行政程序法第74條第1項、第2項
          雖定有明文，然行政機關為寄存送達之前提，必為應
          受送達人仍係居住於應受送達處所，且無法依上開普
          通、補充及留置等送達方式送達者，始能予以寄存送
          達，假若應受送達人之住所已非在該原先之應受送達
          處所，而應受送達人亦未向該管行政機關陳報變更後
          之應受送達處所，則於此情形下，行政機關應係依照
          前述公示送達之相關規定以為送達，而不能逕以寄存
          送達之方式為之。查本件原處分機關即交通部公路總
          局嘉義區監理所臺南監理站就前開交通違規事實，對
          於受處分人即異議人甲○○所為之裁決書，係於95年
          4月25日寄存於臺南市○○路郵局一情，雖據原處分
          機關95年10月16日南監字第95447號對違反道路交通
          管理事件不服裁決書聲明異議案件移送書記載明確，
          並有送達證書影本1紙在卷足憑，然異議人於91年12
          月4日入監執行強盜等罪之徒刑後，係於95年10月1日
          縮短刑期執行完畢而出監一節，則有臺灣臺南監獄臺
          南分監95年10月1日南所分監總名出證字第1308號出
          監證明書影本1紙附卷可參，故原處分機關就本件交
          通違規裁決書對於異議人為寄存送達時，異議人則仍
          在監獄服刑中，實際上並未居住於該應受送達處所。
          據此參照前述說明，可知本件裁決書之送達程序並非
          合法，故異議人雖於95年10月13日始提起本件異議，
          然其聲明異議經核並無逾越異議期間之問題，合先敘
          明。
    （二）上開車牌號碼C7-5632號自用小客貨車於前述時間，
          曾經人駕駛而在行經最高速限時速100公里之國道1號
          高速公路北向276公里處時，該駕駛人之行車速度為
          時速113公里而有超速之違規事實，有內政部警政署
          國道公路警察局公警局交字第ZD0000000號舉發違反
          道路交通管理事件通知單1紙附卷可參。而上開交通
          違規行為係經執勤警員以科學儀器測速採證，故執勤
          警員本可依法對於該車所有人予以逕行舉發，亦無疑
          問。
    （三）然而，按逕行舉發違反道路交通管理事件，經汽車所
          有人依通知單之應到案日期前到案，並告知違規駕駛
          人姓名、身分證統一編號及住址者，處罰機關應即另
          行通知違規駕駛人到案依法處理；逾應到案日期，處
          罰機關應依本條例第85條第3項規定處罰該汽車所有
          人，本件交通違規行為發生時及該小客貨車所有人聲
          明實際駕駛人時之違反道路交通管理事件統一裁罰標
          準及處理細則第24條定有明文，足見處罰機關就逕行
          舉發違反道路交通管理事件，轉而處罰實際駕駛人之
          前提，除須經汽車所有人依通知單之應到案日期前到
          案，並告知違規駕駛人姓名、身分證統一編號及住址
          外，處罰機關並應另行通知違規駕駛人到案以資查證
          。而本件上開小客貨車所有人乙○○雖曾親自到案告
          知違規駕駛人之姓名、身分證統一編號等資料，並提
          出「車主提供駕駛人切結書」及其所陳報之實際駕駛
          人駕駛執照影本予處罰機關，然處罰機關並未依照上
          開處理細則之相關規定，另行通知該小客貨車所有人
          所陳報之違規駕駛人到案處理一節，則有原處分機關
          即交通部公路總局嘉義區監理所臺南監理站96年2月7
          日嘉監南字第0960103348號函1份存卷足參，可知原
          處分機關轉而就本件受處分人即異議人甲○○逕行裁
          處之程序，經核即有未洽。又前述小客貨車所有人劉
          兆仁陳報違規駕駛人時，並未說明該小客貨車於本件
          違規發生當時，確由異議人所親自駕駛之相關情節，
          且亦未能提供任何可得查考之相關事證，以資證明該
          小客貨車於本件違規行為發生當時確係異議人所駕駛
          之事實，故本院亦無從認定該小客貨車於本件案載違
          規時、地之實際駕駛人確為本件之異議人。從而，原
          處分機關於接獲上開「車主提供駕駛人切結書」後，
          未依規定另行通知異議人到案處理，即逕行轉而處罰
          異議人，其轉罰程序已難認為適當，又本件異議人是
          否有原處分意旨所稱之違規行為，經查亦無任何相關
          事證足資確認，故原處分機關就本件違規事實貿然對
          於異議人加以處罰，於法尚難認為無違。
五、綜上所述，受處分人即異議人甲○○於前述時、地，是否有
    原處分意旨所稱之違規情形既然無從認定，則原處分機關即
    交通部公路總局嘉義區監理所臺南監理站貿然依照該小客貨
    車所有人乙○○所提出之「車主提供駕駛人切結書」簡略內
    容，即在未經查證之情形下逕行轉而對於異議人加以裁罰，
    於法尚有未合。而本件異議人之異議，經核亦確有理由，故
    應由本院裁定將原處分撤銷，並另為異議人不罰之諭知，以
    資適法。
六、至於乙○○既登記為前述小客貨車之所有人，而本件違規事
    實發生時，乙○○亦仍係該車車籍資料上所登記之車主，其
    如未能舉證以證明實際駕駛人確為何人，則其對於本件違規
    事實之發生，仍難免除其汽車所有人之相關責任，故原處分
    機關仍應在查明後，對於本件汽車所有人乙○○另為適當之
    裁處，附此敘明。
七、據上論斷，應依道路交通案件處理辦法第20條前段，裁定如
    主文。
中　　華　　民　　國　　96　　年　 　6　　月　　14　　日
                  交通法庭    法　官  陳志成
以上正本證明與原本無異。
如不服本裁定應於送達後5日內向本院提出抗告狀（應附繕本）
。
                              書記官  黃瓊蘭
中　　華　　民　　國　　96　　年　 　6　　月　　14　　日
